臺灣苗栗地方法院民事裁定　　　　　　　　 96年度他字第2號
原　　　告　丁○○
代　理　人　陳鎮律師
被　　　告　乙○○
　　　　　　甲○○
　　　　　　丙○○
共　　　同
訴訟代理人　李震華律師
上列當事人間請求塗銷土地所有權移轉登記等事件，原告前向本
院聲請訴訟救助，經本院裁定准許確定後，該事件業於臺灣高等
法院臺中分院96年度上字第11號成立訴訟上和解終結，本院依職
權確定訴訟費用額，裁定如下：
      主    文
原告應向本院繳納第一審及第二審訴訟費用共計新臺幣參萬陸仟
玖佰玖拾壹元。
      理    由
一、按經准予訴訟救助者，於終局判決確定或訴訟不經裁判而終
    結後，第一審受訴法院應依職權以裁定確定訴訟費用額，向
    應負擔訴訟費用之當事人徵收之；和解成立者，當事人得於
    成立之日起三個月內聲請退還其於該審級所繳裁判費二分之
    一，民事訴訟法第114 條第1 項前段、第84條第2 項分別定
    有明文。嗣總統府於本 (96) 年3 月21日以華總一義字第09
    600034621 號令公布修正民事訴訟法第84條，得退還裁判費
    三分之二。
二、查兩造間本院95年度訴字第50號塗銷土地所有權移轉登記等
    事件，原告就其應繳納之訴訟費用，向本院聲請訴訟救助，
    經本院於民國95年3 月1 日以本院95年度救字第5 號裁定准
    許，被告丙○○雖對該裁定提起抗告，惟臺灣高等法院臺中
    分院以95年度抗字第163 號裁定駁回抗告在案，是該訴訟救
    助事件，應已確定。而本院95年度訴字第50號塗銷土地所有
    權移轉登記等事件，本院判決原告敗訴，並負擔第一審訴訟
    費用，原告不服提起上訴，兩造嗣於臺灣高等法院臺中分院
    96年度上字第11號成立訴訟上和解，該訴訟即不經裁判而終
    結，依上揭規定，本院自應依職權以裁定確定訴訟費用額，
    並向應負擔訴訟費用之當事人徵收之。
三、經本院調卷審查後，本件訴訟費用之負擔，依臺灣高等法院
    臺中分院96年3 月26日和解內容第三項「訴訟費用各自負擔
    」之記載可知，第一審訴訟費用應由起訴之原告繳納，第二
    審訴訟費用亦應由提起上訴之原告繳納，惟原告得向本院聲
    請退還第二審裁判費2/3 。經查，按以一訴主張數項標的者
    ，其價額合併計算，民事訴訟法第77條之2 第1 項前段規定
    明確，是本件塗銷土地所有權移轉登記等事件，其訴訟標的
    金額經核定為新臺幣（下同）2,388,250 元，原應徵收24,6
    61元之第一審裁判費及36,991元之第二審裁判費，而原告為
    受訴訟救助之人，並未預納第一審及第二審裁判費，自無從
    具狀向本院聲請退還第二審裁判費之2/3 ，因此，本院參酌
    民事訴訟法第84條第2 項之立法意旨，暨減少法院及當事人
    間浪費無益之勞力、時間及費用，原告應負擔之第二審訴訟
    費用為原裁判費之1/3 ，即12,330元（36,991×1/3 ＝12,3
    30，小數點以下四捨五入），準此，受訴訟救助之原告應向
    本院繳納計36,991元之第一審及第二審裁判費（24,661＋12
    ,330 ＝36,991） 。
四、綜上，原告暫免繳納之訴訟費用，依後附計算書確定如主文
    所示之金額，並命原告向本院繳納之。
五、依民事訴訟法第114條第1項前段、第91 條裁定如主文。
中　　華　　民　　國　　96　　年　　4 　　月　　18　　日
                  民事庭法　官　吳振富
以上正本係照原本作成
如不服本裁定應於送達後10日內向本院提出抗告狀，並繳納抗告
費新臺幣1,000 元。
                        書記官　黃麗靜
中　　華　　民　　國　　96　　年　　4 　　月　　18　　日
計算書：
┌────────┬───────┬─────────────┐
│項        目    │金額（新臺幣）│　　　說　　　　明　　    │
├────────┼───────┼─────────────┤
│第一審裁判費　  │  24,661 元   │因准予訴訟救助而暫免繳納。│
├────────┼───────┼─────────────┤
│第二審裁判費　  │  12,330 元   │因准予訴訟救助而暫免繳納，│
│                │              │嗣因兩造成立訴訟上和解，約│
│                │              │定訴訟費用各自負擔，故原告│
│                │              │應負擔之第二審裁判費為原裁│
│                │              │判費36,991元之1/3 ，即12,3│
│                │              │30元（小數點以下四捨五入）│
├────────┼───────┼─────────────┤
│合        計    │  36,991 元   │                          │
└────────┴───────┴─────────────┘
